【裁判字號】    92,上易,144
【裁判日期】    921121
【裁判案由】    恐嚇取財等
【裁判全文】
臺灣高等法院花蓮分院刑事判決                    九十二年度上易字第一四四號
    公  訴  人  臺灣花蓮地方法院檢察署檢察官
    被      告  乙○○
右上訴人因被告恐嚇取財等案件，不服臺灣台東地方法院九十二年度易字第八三號中
華民國九十二年九月五日第一審判決（起訴案號：臺灣台東地方法院檢察署九十二年
度偵字第一三０六號)，提起上訴，本院判決如左：
    主  文
原判決撤銷。
乙○○連續竊盜，處有期徒刑壹年貳月。
    事  實
一、乙○○基於意圖為自己不法所有之概括犯意，於民國 (下同）九十一年九月九日
    上午十時許，在花蓮縣吉安鄉○○○街三十八巷七十七之一號前，竊取丙○○持
    有，車牌號碼Ｕ八─○○八七號日產綠色自用小客車，並於同年九月十五日十七
    時許，在花蓮市○○○街六十八巷附近，竊取徐教進所有車牌號碼Ｕ七─九七二
    一號汽車車牌二面，懸掛於前開所竊汽車上，供己使用。嗣於九十一年九月十七
    日凌晨，前揭車輛因故障，停放於花蓮縣吉安鄉○○○街中山路旁，並於十時許
    會同不知情友人王棋峰介紹同至林守興經營位於花蓮縣吉安鄉○○村○○路一九
    三號之「昇霖汔車修護廠」，請林守興拖至修理廠修理，嗣為警謝福明、金淦福
    發現，循線查獲。
二、案經花蓮縣警察局花蓮分局報請臺灣花蓮地方法院檢署檢官偵查起訴。
    理  由
一、前揭事實訊據被告矢口否認犯行，辯稱：因為甲○○說他車子壞掉要去修理，叫
    我幫他至昇霖汔車修理廠騎機車回來，王某遂用機車載我至修理場，然後他在修
    理場跟老闆談了很久，甲○○就叫我幫他把機車騎回去，並未偷車、偷車牌，且
    不會開車云云。
二、經查：
   (1)證人甲○○於本院審理時結陳：於警訊所陳被告於九十一年九月十五日，大約
      中午的時候來南海三街的工廠找我，說他自小客水箱之水管破裂，並叫我信紹
      修理廠，我就帶領他前往我朋友所開設位於海岸路一九三號昇霖汔車修理廠，
      但是因為是週日無法維修，到了十七日凌晨乙○○所駕駛的自小客車因皮帶斷
      裂故障，停放在花蓮縣吉安鄉○○○街靠近中山路的道路旁，他在同日上午十
      時左右，到位於南海三街的工廠找我，我就和他一起前往昇霖汔車修理廠找老
      闆，乙○○將該部自小客車鑰匙交給老闆，並告訴老闆車輛故障位置，我載乙○○先離開，老闆也將車拖回修理，．．．車修理好了，乙○○因為沒錢付修
      理費，所以就叫我先簽單賒帳，．．隨後我就搭乘乙○○所駕駛之自小客車離
      開修理廠，同日晚上七、八點左右才載我去昇霖汔車修理廠騎我的摩拖車之事
      實為真實等語 (本院卷第一七六頁、警卷第十七頁以下），核與證人林守興結
      陳：甲○○到我店裡說他朋友有一部車故障停放在吉安鄉○○○街附近，並請
      我過去修理．．．修好之後，甲○○載他朋友到我店裡要牽車，因為都沒有帶
      錢來，而且他的朋友我並不認識，甲○○就說由他代簽賒帳（警卷二十三頁)
      是甲○○說朋友有一部車壞掉，伊請吊車拖回去修理，修好後是甲○○及被告
      來開走的，當時伊問甲○○誰要付錢，他說我朋友身上沒帶錢，當時他身邊只
      有被告而已，所以認為他朋友就是被告，用千斤頂將車子頂起來清理時，被告
      也有將腳踏墊拿出來清理，．．警訊時是據實陳述的等語 (原審卷第六十頁）
      之重要過程相同，再佐以證人謝福明、金淦福即查獲警員均證稱：於九十一年
      九月十七日在昇霖汽車修理有發現被告正在清理前開贓車之地毯，覺得可疑，
      所以在遠處觀看，後來被告就載甲○○離開，後來就跟丟了，翌日晚上才再發
      現該車等語 (原審卷六十三頁以下）。綜上，可知甲○○是介紹「朋友」至林
      守興處修車，林守興因不認識被告才要甲○○代簽賒帳，被告有清自小客車腳
      踏墊，且由被告駕車離開之過程觀之，顯見被告是該自小客車之持有者自明，
      被告稱：祇是去修理廠幫甲○○騎回機車，且不會開車之辯解均無可採信。
   (2)車牌號碼Ｕ八─○○八七號日產綠色自用小客車、Ｕ七－九七二一號車牌於前
      揭時、地失竊之事實，業據證人丙○○、徐教進證陳在卷，並有車輛竊盜、車
      牌失竊資料個別查詢報表－查詢車輛認可資料二份資料卷可佐，則Ｕ八─○○
      八七自小客車、車Ｕ七－九七二一號車牌分別於九十一年九月九日、十五日失
      竊，而依甲○○證詞於九月十五日被告已告知自小客車要修理，並於十八日二
      十二時許為警查獲時已改掛Ｕ七－九七二一號車牌，顯見於甚短之時日內，被
      竊之自小客車、車牌均在被告持有中，而被告所辯自小客車係甲○○所有之辯
      解，已經證人林守興之證詞推翻，則被告所以說謊之理由，依經驗法則，當在
      求卸責，因此，自可推論係被告竊取自明。
二、核被告所為係犯刑法三百二十條第一項之竊盜罪名，所犯二次竊盜犯行，時間緊
    接、構成要件相同，顯係基於概括犯意為之，為連續犯，爰依刑法第五十六條之
    規定以一罪論，並加重其刑。原審不察，誤就被告竊盜犯行為無罪之諭知，檢察
    官執此提起上訴，為有理由，本院自應予以撤銷改判。爰審酌被告犯後否認犯行
    ，且欲將刑責推卸予證人甲○○，顯見不知悔悟，且於煙毒假釋期間再犯本案惡
    性重大，其前另有竊盜、贓物犯行，於九十二年五月二十八日經本院分別判處有
    期徒刑五月、拘役三十日確定（與本案不構成連續犯），現強制戒治中，有本院
    被告全國前案紀錄表各一份在卷可憑，顯見素行不佳等一切情狀，量處如主文所
    示之刑，以資懲戒。
三、公訴意旨略以：被告乙○○意圖為自己不法之所有，於九十一年九月九日上午十
    時許，在花蓮縣吉安鄉○○○街三十八巷七十七之一號前，竊取丙○○車號Ｕ八
    ─○○八七號自用小客車後，於同月十二日，打電話予丙○○，以加害財產之事
    向其恐嚇稱：「你有一部車號Ｕ八─○○八七自小客車失竊，該車是我竊走的，
    你是要車還是要錢，如果要車就要匯新臺幣（下同）五萬元」等語，於同月十三
    日仍持續以電話向丙○○勒取金錢，丙○○因畏懼自己汽車遭乙○○損壞，即於
    九十一年九月十三日下午四時四十七分匯款一萬二千元至乙○○指定之中壢仁美
    郵局丁○○帳戶（局號：000000-0，帳號：000000-0），乙○○隨即於同日（九
    十一年九月十三日），在臺中市○○路○段五五六號前，以提款機提領該一萬二
    千元因認被告另涉犯刑法第三百四十六條第一項恐嚇取財罪嫌等語。
四、前揭事實訊據被告乙○○堅詞否認犯行。經查：證人丙○○固證陳：於失竊三天
    後 (九十一年九月九日上午十時許）傍晚電話來，說要車還是要錢，本來是開價
    七萬元，後來我殺價到一萬多，於隔日匯款 (原審卷第五十七頁）；並不認識乙○○等情 (警卷第十一頁），而丙○○於九十一年九月十三日下午四時四十七分
    匯款一萬二千元至來電話之人指定之中壢仁美郵局丁○○帳戶（局號：000000-0
    ，帳號：000000-0），該筆款項隨即於同日（九十一年九月十三日），在臺中市
    ○○路○段五五六號前，被人以提款機提領之事實，並有郵政國內匯款執據、郵
    政查詢最近交易詳情、金融機構代號一覽表、財金資訊股份有限公司ＡＴＭ地點
    查詢資料各一份在卷足佐 (九十二度偵字第一三０號第一頁、第九頁以下），證
    人丁○○證陳：中壢仁美郵局之戶頭六年前開戶，平常很少用，去年遭竊，存摺
    、印章均失竊，並沒有戶頭給人用，現住在桃園縣，不認識乙○○等情 (偵卷十
    五頁以下），且證人丙○○復證陳：打電話來時錄音之錄音帶，因不小心把錄音
    內容洗掉了等情（偵卷第二十二頁），本院即無法為聲紋鑑定，以查證被告是否
    即為打電話恐嚇之人，從而，依公訴人所提出之全部證據資料，本院尚無從獲得
    確切而無可懷疑之心證認為被告涉有恐嚇取財之犯行，此部分犯行即屬不能證明
    ，惟公訴人認與前揭犯行有牽連犯之裁判上一罪關係，即無庸另為無罪之諭知。
據上論斷，應依刑事訴訟法第三百六十九條第一項前段、第三百六十四條、第二百九
十九條第一項前段，刑法第五十六條、第三百二十條第一項、罰金罰鍰提高標準條例
第一條前段，判決如主文。
本案經檢察官崔紀鎮到庭執行職務。
中    華      民      國     九十二    年    十一      月    二十一     日
                                    審判長法官  謝  志  揚
                                          法官  莊  謙  崇
                                    法官  陳  淑  媛
右為正本證明與原本無異。
本件不得上訴。
                                        書記官  邱  廣  譽
中    華      民      國     九十二    年    十一      月    二十四     日


司法院資訊處製作；財團法人民間司法改革基金會備份。
